臺灣嘉義地方法院民事裁定
110年度嘉簡字第486號
原      告  鄧金儒  
被      告  呂亞帆  

上列當事人間確認本票債權不存在事件，本院裁定如下：
    主  文
本件移送臺灣臺南地方法院。
    理  由
一、按訴訟，由被告住所地之法院管轄；訴訟之全部或一部，法
    院認為無管轄權者，依原告聲請或依職權以裁定移送於其管
    轄法院，民事訴訟法第1條第1項、第28條第1項分別定有明
    文。又民事訴訟法第13條固規定，本於票據有所請求而涉訟
    者，得由票據付款地之法院管轄；惟所謂本於票據有所請求
    ，專指執票人本於票據行使票據上之權利而言，凡執票人本
    於票據請求承兌、付款及行使追索權均屬之；如本於持有票
    據之原因事實有所請求，即無該條規定之適用。另發票人主
    張本票係偽造、變造者，於前條裁定送達後20日內，得對執
    票人向為裁定之法院提起確認之訴，非訟事件法第195條第1
    項固有明定；惟該條文既列舉偽造、變造二者，解釋上，本
    票債務人以其他事由提起確認本票債權不存在之訴，即無適
    用非訟事件法第195條第1項之餘地，為本票裁定之法院無從
    依該規定而取得管轄權。
二、經查，原告起訴主張其於民國108年6月24日簽發如附表所示
    之本票共三紙(下稱系爭本票)，合計金額為新台幣(下同)9
    萬元，惟已清償6萬餘元，故系爭本票債權應不存在。惟本
    件原告係以票據債務人身分，訴請確認本票債權不存在，並
    非屬執票人行使本票權利而涉訟之情形，固無民事訴訟法第
    13條之適用。又原告既非主張系爭本票係遭偽造、變造，則
    本件消極確認之訴亦與非訟事件法第195條第1項無涉。準此
    ，本件被告住所地位於臺南市中西區，有原告起訴狀所載及
    臺南市政府警察局第二分局110年11月8日南市警二防字第11
    00612391號函在卷可參，則依民事訴訟第1條第1項之規定，
    本件應由臺灣臺南地方法院管轄。茲原告向無管轄權之本院
    起訴，顯係違誤，爰依職權以裁定移送於該管轄法院。
三、依民事訴訟法第28條第1項，裁定如主文。
中　　華　　民　　國　　110 　年　　11　　月　　15　　日
                  臺灣嘉義地方法院嘉義簡易庭
                                    法　官　陳思睿
以上正本證明與原本無異。
如不服本裁定，應於送達後10日內，向本院提出抗告狀並表明抗
告理由（須附繕本），並繳納抗告費1,000元。
中　　華　　民　　國　　110 　年　　11　　月　　15　　日
                                  書記官  黃士祐
　　　　　　　　　　　　
附表：   110年度司票字第000820號   編 發票日 票面金額 到期日 票據號碼 備考 號      001 108年6月24日 30,000元 無記載 CH266636  002 108年6月24日 30,000元 無記載 CH266637  003 108年6月24日 30,000元 無記載 CH266635